【裁判字號】    98,訴,155
【裁判日期】    980512
【裁判案由】    違反著作權法
【裁判全文】
臺灣高雄地方法院刑事判決               98年度訴字第155號
公  訴  人  臺灣高雄地方法院檢察署檢察官
被      告  丙○○
                    樓
            戊○○
上列被告因違反著作權法案件，經檢察官聲請簡易判決處刑（97
年度偵字第2348號），本院高雄簡易庭認為不宜，簽由本院改依
通常程序審理，判決如下：
    主  文
丙○○犯著作權法第九十一條第二項之侵害著作財產權罪，處有
期徒刑柒月。
戊○○無罪。
    事  實
一、丙○○於民國96年10月間起，將其以每月租金新台幣（下同
    ）2,000元之代價，向丁○○承租之金嗓電腦伴唱機1台、點
    歌簿1 本及遙控器1 支，以每月租金4,500 元（起訴書誤載
    為36,000元）之價格，轉租予戊○○擺放在其所經營位於高
    雄市前金區○○○路286 號8 樓之小南國KTV 店內。丙○○
    明知「問你」、「心牆」、「愛你無性命」、「力量」、「
    癡情的夢」、「另外」等6 首歌曲歌詞（下合稱「問你」等
    6 首歌曲）係瑞影企業股份有限公司（下稱瑞影公司）取得
    豪記影視唱片有限公司專屬授權之音樂著作，非經瑞影公司
    同意或授權，不得任意重製、出租，竟未經瑞影公司之同意
    或授權，基於意圖出租而擅自以重製及出租之方法侵害他人
    著作財產權之犯意，於96年11月6 日至同年月28日間之某日
    ，在前揭小南國KTV 店內，將以不詳方式取得之「問你」等
    6 首歌曲，以灌歌之方式一次重製在上開金嗓電腦伴唱機內
    ，並出租上開伴唱機予戊○○。嗣因瑞影公司之職員潘錦松
    前往前揭小南國KTV 店查訪得悉上情，遂報警處理，並會同
    警方於96年12月13日21時5 分許，持本院核發之搜索票至該
    店進行搜索，扣得前揭伴唱機1 台、點歌簿1 本與遙控器1
    只，因而查獲。
二、案經瑞影公司訴由高雄市政府警察局苓雅分局移請台灣高雄
    地方法院檢察署檢察官聲請簡易判決處刑後，由本院改依通
    常程序審理。
    理  由
壹、程序方面
    按被告以外之人於審判外之言詞或書面陳述，除法律有規定
    者外，不得作為證據，刑事訴訟法第159 條第1 項定有明文
    ；被告以外之人於審判外之陳述，雖不符同法第159 條之1
    至159 條之4 之規定，而經當事人於審判程序同意作為證據
    ，法院審酌該言詞陳述或書面陳述作成時之情況，認為適當
    者，亦得為證據。查本判決所引用據以認定事實之傳聞證據
    ，檢察官及被告於言詞辯論終結前均未聲明異議，視為同意
    作為證據，本院審酌上開證據作成時尚無預見日後將作為證
    據之偽造動機，其虛偽之可能性極小，且對被告涉嫌違反著
    作權法之待證事實，具有相當之關聯性，認為適當，依前揭
    說明，自得為證據。
貳、實體方面
甲、有罪（即丙○○）部分
一、訊據被告丙○○對於上開時地向案外人丁○○承租扣案金嗓
    電腦伴唱機1 台、點歌簿1 本及遙控器1 支，並將前開設備
    轉租予共同被告戊○○擺放在小南國KTV 店內之事實坦承不
    諱，惟矢口否認有何違反著作權法之犯行，辯稱：我向丁○○承租伴唱機後轉租予戊○○，上開「問你」等6 首歌曲不
    是我灌入伴唱機云云。經查：
  (一)被告丙○○於96年10月間起，將其以2,000 元向案外人丁○○承租之金嗓電腦伴唱機1 台、點歌簿1 本及遙控器1 支，
    以每月租金4,500 元之代價，出租予共同被告戊○○擺放在
    其所經營之小南國KTV 店內，而上開伴唱機為警查獲時，其
    內確有「問你」等6 首音樂著作之事實，為被告丙○○所不
    爭執（本院訴字卷第19頁），核與證人丁○○所證相符（警
    卷第2 頁），復有搜索票、搜索筆錄、扣押物品目錄表各1
    份（警卷第20至25頁）、勘查現場照片14張（警卷第39至44
    頁）、租賃合約書2 份存卷可憑（警卷第46至52頁），及上
    開金嗓電腦伴唱機1 台、點歌簿1 本與遙控器1 支扣案足證
    。再者，前開6 首歌曲為告訴人瑞影公司取得專屬授權，並
    於96年11月6 日上市發行，在本案案發時，上開歌曲均在權
    利存續期間，惟未經告訴人瑞影公司之授權或同意，即灌錄
    在上開金嗓電腦伴唱機內之事實，業據證人即告訴代理人乙○○證述明確（本院訴字卷第62至63頁），復有獨家發行權
    暨專屬授權證明書1 份在卷可稽（警卷第32至37頁），是以
    此部分之事實堪可認定。
  (二)被告丙○○雖辯稱其並未將「問你」等6 首歌曲灌入伴唱機
    中云云。惟查，證人丁○○係於96年10月間，即將扣案之金
    嗓電腦伴唱機交予被告丙○○，並提供美華公司享有著作權
    之歌曲歌卡予被告丙○○，惟否認有交付告訴人瑞影公司享
    有專屬授權之「問你」等6 首歌曲歌卡予被告丙○○灌錄之
    情（警卷第5 頁、偵卷第30、45頁），而「問你」等6 首歌
    曲均係於96年11月6 日始上市發行，業如前述，則證人丁○○殊無可能於交付被告丙○○扣案之伴唱機時，即將上開歌
    曲灌錄其中，是堪認證人丁○○所出租之伴唱機內當無灌錄
    上開歌曲。再者，觀諸扣案之點歌簿，翻開第1 、2 頁即為
    上開歌曲之點歌頁（詳偵卷第37至39頁影本），而證人即共
    同被告戊○○供稱：是丙○○持新光碟來店內將新歌灌入伴
    唱機內，點歌簿之點歌頁也是丙○○所提供，我們點歌最新
    歌頁都放在最前面等語（警卷第8 頁、偵卷第49頁），核與
    證人即小南國KTV 店之會計甲○○證述：丙○○每月都有來
    灌新歌，也會交付新的點歌頁，點歌頁是丙○○自己放入歌
    本內的，新的歌頁都會放在點歌簿最前面等語相符（偵卷54
    頁），是以「問你」等6 首歌曲應係被告丙○○向證人丁○○承租扣案之伴唱機後，再自行灌錄至該伴唱機內甚明，況
    被告丙○○復自承：我曾於96年11月間將新歌灌入扣案之伴
    唱機內，而被告丁○○拿給我灌的歌卡及點歌頁，都是美華
    公司的歌曲等語在卷（偵查卷第50頁、第52頁），堪認確實
    係被告丙○○將告訴人瑞影公司享有著作權之「問你」等6
    首歌曲灌入扣案伴唱機內，而非被告丙○○以外之人灌製。
  (三)至被告丙○○於本院審理時改稱：我曾於96年11月間，與丁○○更換過擺放在小南國KTV 店之伴唱機，更換後並未灌錄
    新歌，不知為何扣案之伴唱機內有「問你」等6 首歌曲云云
    ，而證人丁○○於本院審理作證時亦附和其詞，證述：丙○○曾於96年11月中旬換過伴唱機云云，另證人甲○○於本院
    審理中亦證稱：小南國KTV 店是於95年底，就向丙○○承租
    伴唱機，丙○○於96年11月初有換過伴唱機，換機台後就沒
    有再來灌歌或加歌云云。惟關於被告丙○○更換伴唱機之時
    間，證人丁○○稱是96年11月中旬，證人甲○○則稱是96年
    11月初，兩者陳述互有出入，則渠等證詞之真實性已有疑問
    ；況且，證人丁○○、甲○○於警詢及偵查中，均未提及有
    更換伴唱機之事，而被告丙○○於警詢中，亦僅提及證人丁○○於96年11月中旬曾交付錄製美華公司享有著作權之歌曲
    由其輸入伴唱機一情，支字未提及有更換機台（警卷第14頁
    ），其於偵查中亦供明扣案金嗓電腦伴唱機是於96年10月中
    旬即擺放在小南國KTV 店內等語非虛（偵卷第49頁），由是
    可見被告丙○○於96年10月間出租伴唱機予小南國KTV 店後
    ，並無於96年11月間更換機台之情，證人丁○○、甲○○上
    開所證屬純迴護被告丙○○之詞，與事實不符，殊無可取。
    又被告丙○○既否認其有違法重製告訴人瑞影公司享有著作
    權之「問你」等6 首歌曲，而衡諸灌製新歌本即具有相當之
    時效性，當不可能於發行甚久後方灌錄該等歌曲於伴唱機內
    ，且告訴代理人潘錦松於96年11月28日至小南國KTV 店消費
    時，即在伴唱機內發現上開歌曲（警卷第18頁），是基於罪
    證有疑，利歸被告之原則，本院認被告丙○○應係於96年11
    月6 日至同年月28日間之某日一次違法重製上開歌曲，附此
    敘明。
  (四)綜上，被告丙○○前開所辯，顯係事後卸責之詞，不足採信
    ，本件事證明確，被告丙○○犯嫌堪以認定。
二、核被告丙○○所為，係犯著作權法第91條第2 項之意圖出租
    而擅自以重製之方法侵害他人之著作財產權罪。又著作權法
    第91條第2 項既係規定意圖出租而擅自重製他人著作，則按
    照低度行為吸收於高度行為之原則，其出租重製他人著作之
    行為，當吸收於擅自重製行為之中，自應專依著作權法第91
    條第2 項意圖出租而重製之規定處罰，不另論以著作權法第
    92條之以出租方法侵害他人著作財產權罪（最高法院92年度
    台上字第1425號判決意旨參照）。爰審酌被告丙○○不知尊
    重他人智慧之結晶，竟以上開方式侵害他人智慧財產權，致
    著作權人權益受有相當損害，所為並無可取，惟念被告丙○○意圖出租而重製之歌曲僅有6 曲，且於重製後不久即遭查
    獲，亦查無重大獲利情形，危害情節尚屬輕微等一切情狀，
    從輕量處如主文所示之刑。扣案之金嗓電腦伴唱機1 台、點
    歌簿1 本及遙控器1 支，雖係供被告丙○○犯本件違反著作
    權法犯行所用之物，惟係證人丁○○所有，並非屬被告丙○○所有，業據本院認定如前，自不得予以宣告沒收。
乙、無罪（即戊○○）部分
一、公訴意旨略以：被告戊○○明知「問你」等6 首歌曲係告訴
    人瑞影公司享有專屬授權之音樂著作，未經告訴人瑞影公司
    之同意或授權，不得擅自公開演出，竟仍將灌錄有前開歌曲
    之金嗓電腦伴唱機，放置於小南國KTV 店內，供不特定顧客
    在該店消費點歌，以此方式公開演出而侵害告訴人瑞影公司
    之著作財產權，因認被告戊○○所為，係犯著作權法第92條
    之擅自以公開演出方法侵害他人著作財產權罪嫌云云。
二、按犯罪事實應依證據認定之，無證據不得認定其犯罪事實；
    又不能證明被告犯罪者，應諭知無罪之判決，刑事訴訟法第
    154 條第2 項、第301 條第1 項分別定有明文。次按所謂證
    據，係指足以認定被告確有犯罪行為之積極證據而言，該項
    證據自須適合於被告犯罪事實之認定，始得採為斷罪資料；
    苟積極證據不足為不利於被告事實之認定時，即應為有利於
    被告之認定，更不必有何有利之證據（最高法院29年上字第
    3105號、30年上字第816 號判例意旨參照）。又按事實之認
    定，應憑證據，如未能發現相當證據，或證據不足以證明，
    自不能以推測或擬制之方法，以為裁判基礎；且為刑事訴訟
    法上證明之資料，無論其為直接證據或間接證據，均須達於
    通常一般之人均不致於有所懷疑，而得確信其為真實之程度
    ，始得據為有罪之認定，若其關於被告是否犯罪之證明未能
    達此程度，而有合理性懷疑之存在，致使無從形成有罪之確
    信，根據「罪證有疑，利於被告」之證據法則，即不得遽為
    不利於被告之認定（最高法院40年臺上字第86號、76年臺上
    字第4986號判例意旨參照）。復按著作權法第26條規定：「
    著作人除本法另有規定外，專有公開演出其語文、音樂或戲
    劇、舞蹈著作之權利。」而所謂「公開演出」依同法第3 條
    第1 項第9 款規定：「指以演技、舞蹈、歌唱、彈奏樂器或
    其他方法向現場之公眾傳達著作內容。以擴音器或其他器材
    ，將原播送之聲音或影像向公眾傳達者，亦屬之。」是構成
    對音樂著作財產權人所享有公開演出權之侵害者，必須行為
    人有以前揭方法在「現場」向公眾傳達音樂著作之事實者始
    足當之。
三、聲請簡易判決處刑意旨認被告戊○○涉有上開犯行，係以：
    1.告訴代理人潘錦松之指訴，2.獨家發行權暨專屬授權證明
    書1份、告訴人瑞影公司蒐證報告資料表1紙、查獲照片8張
    存卷可憑，3.金嗓電腦伴唱機1 台、點歌簿1 本、遙控器1
    支扣案可證，為其論罪之依據。訊之被告戊○○堅詞否認有
    何違反著作權法之犯行，辯稱：我只是單純向丙○○承租伴
    唱機擺放，不清楚伴唱機內之曲目等語置辯。
四、經查：「問你」等6首歌曲，均係告訴人瑞影公司取得豪記
    公司專屬授權之音樂著作，非經告訴人瑞影公司同意或授權
    ，不得任意供不特定人公開演出，而在本案查獲時，上開歌
    曲均仍在權利存續期間，以及共同被告丙○○擺放於被告戊○○所經營之小南國KTV 店內之金嗓牌電腦伴唱機1 台，其
    內確實載錄有「問你」等6 首歌曲之情，業據本院認定如前
    ，是此部分事實固堪認定。惟被告戊○○始終否認有公開播
    放上開歌曲，而告訴代理人潘錦松於96年11月28日某時許，
    至小南國KTV 店內消費點播，發現有告訴人瑞影公司享有專
    屬授權之「問你」等6 首歌曲，嗣復於96年12月13日21時5
    分許會同警方至該店進行搜索，查扣金嗓伴唱機1 台、點歌
    簿1 本、遙控器1 支等物乙節，業據告訴代理人潘錦松指述
    在卷（警卷第17至19頁），惟其並未稱有目睹任何顧客點選
    而公開演出「問你」等6 首歌曲之情，另證人即告訴代理人
    乙○○亦稱無證據證明「問你」等6 首歌曲曾經顧客點唱（
    本院訴字卷第62頁），是以本件即無證據證明上開歌曲曾經
    人公開演出。又衡諸常情，本案扣案之金嗓電腦伴唱機內，
    收錄之歌曲既多達數千首，而告訴人瑞影公司享有著作財產
    權之歌曲僅屬其中6 首，所占比例甚小，且灌入之時間為96
    年11月6 日至同年月28日間之某日，然警方於96年12月13日
    即查獲，該等歌曲經灌入伴唱機內至遭查獲時止之期間甚短
    ，點選演出之機率可謂微乎其微，故上開歌曲是否業經公開
    演出，並非無疑。況且，檢察官就上開歌曲於何時，有經公
    開演出之事實，復未加以舉證，是被告戊○○是否確實犯有
    此部分之犯行，實尚未達於通常一般之人均不致於有所懷疑
    ，而得確信其為真實之程度。至告訴代理人潘錦松基於蒐證
    目的在小南國KTV 店內投幣點唱告訴人瑞影公司享有專屬授
    權歌曲之行為，係已事先取得告訴人瑞影公司之同意或授權
    ，對於告訴人瑞影公司各該歌曲之著作財產權自無造成損害
    ，是以告訴代理人潘錦松所拍攝查獲現場之伴唱機畫面照片
    ，亦無從證明被告戊○○有何違反著作權法之犯行。
五、綜上，本件檢察官就上開扣案之金嗓電腦伴唱機，於何時、
    地，有經公開演出「問你」等6 首歌曲之事實，舉證尚有不
    足，復查無其他積極證據足認被告戊○○有擅自以公開演出
    之方式侵害上開告訴人瑞影公司著作財產權之事實，則揆諸
    前揭規定及說明，自應為被告戊○○無罪之諭知。
據上論斷，應依刑事訴訟法第452 條、第299 條第1 項前段、第
301 條第1 項前段，著作權法第91條第2 項，判決如主文。
本案經檢察官鄧藤墩到庭執行職務。
中    華    民    國    98    年    5     月    12    日
                  刑事第七庭  審判長法  官  陳  箐
                                    法  官  楊佩蓉
                                    法  官  莊珮君
以上正本證明與原本無異。
如不服本判決應於收受判決後10日內向本院提出上訴書狀，並應
敘述具體理由。其未敘述上訴理由者，應於上訴期間屆滿後20日
內向本院補提理由書(均須按他造當事人之人數附繕本)「切勿逕
送上級法院」。
                                    書記官  秦富潔
中    華    民    國    98    年    5     月    12    日
附錄本判決論罪科刑法條全文：
著作權法第91條第2項
意圖銷售或出租而擅自以重製之方法侵害他人之著作財產權者，
處6 月以上五年以下有期徒刑，得併科新臺幣20萬元以上2 百萬
元以下罰金。


司法院資訊處製作；財團法人民間司法改革基金會備份。
